臺灣板橋地方法院刑事判決
公訴人　臺灣板橋地方法院檢察署檢察官
被　告　甲○○
上列被告因違反槍砲彈藥刀械管制條例等案件，經檢察官提起公
訴（93年度偵字第15611 號、93年度毒偵字第4497號），暨移送
併案審理（93年度毒偵字第3441號、94年度毒偵字第186 號、94
年度偵字第1223號），因被告於本院準備程序中為有罪之陳述，
嗣經本院合議庭裁定以簡式審判程序審理，本院判決如下：
    主  文
甲○○連續施用第二級毒品，累犯，處有期徒刑柒月，扣案之安
非他命包（驗餘淨重零點捌壹公克）沒收銷燬之。又未經許可
，持有可發射金屬或子彈具有殺傷力之改造手槍，累犯，處有期
徒刑壹年壹月，併科罰金新臺幣壹萬元，罰金如易服勞役，以新
臺幣玖佰元即銀圓佰元折算壹日，具有殺傷力之仿BERETTA 廠
84型半自動手槍（含彈匣壹個）壹枝（槍枝管制編號0000000000
號）及具殺傷力之子彈顆，均沒收之。應執行有期徒刑壹年陸
月，併科罰金新臺幣壹萬元，罰金如易服勞役，以新臺幣玖佰元
即銀圓佰元折算壹日，扣案之安非他命包（驗餘淨重零點捌
壹公克）沒收銷燬之，具有殺傷力之仿BERETTA 廠84型半自動手
槍（含彈匣壹個）壹枝（槍枝管制編號0000000000號）及具殺傷
力之子彈顆，均沒收之。
    事  實
一、甲○○前於民國90年間因犯轉讓第二級毒品罪及侵占罪，經
    本院於90年8 月9 日以90年度訴字第976 號判決各判處有期
    徒刑8 月及罰金1000元，嗣經甲○○上訴，由臺灣高等法院
    於91年4 月18日以90年度上訴字第3175號判決撤銷原判決關
    於轉讓毒品部分，判處有期徒刑8 月確定，其有期徒刑8 月
    與罰金1000元易服勞役3 日經接續執行，於92年7 月24日縮
    刑期滿執行完畢。甲○○曾於90年間因施用第二級毒品案件
    ，經本院以90年度毒聲字第673 號裁定令入戒治處所施以強
    制戒治，嗣經本院以裁定停止戒治，所餘期間付保護管束，
    於91年2 月6 日保護管束期滿，並經臺灣板橋地方法院檢察
    署檢察官於91年4 月4 日以91年度戒毒偵字第171 號為不起
    訴處分確定。詎甲○○猶不知悔改，竟基於施用第二級毒品
    安非他命之概括犯意，自92年9 月中旬某日起至93年10月2
    日14時許止，在臺北縣中和市○○路141 巷48弄1 之4 號5
    樓住處及臺北縣泰山鄉○○○路133 號所承租之「山水園汽
    車旅館」308 室等處，以將第二級毒品安非他命置入玻璃球
    吸食器內，用火燒烤產生煙霧後吸食之方法，施用第二級毒
    品安非他命多次，平均每天施用二次。又甲○○明知具有殺
    傷力之各式槍砲、子彈，未經中央主管機關許可，不得持有
    ，竟於93年3 月間某日，在臺北縣土城市廣川醫院前，向真
    實姓名年籍不詳，綽號「阿弟仔」之成年男子購買仿
    BERETTA 廠84型半自動手槍製造，已換裝土造金屬槍管及土
    造金屬槍機改造而成具殺傷力之改造手槍1 枝（槍枝管制編
    號00000000 00 號，含彈匣1 個），及具殺傷力直徑8.94mm
    金屬彈頭之土造子彈5 顆，購入後而無故持有之，並藏放在
    臺北縣泰山鄉○○○路133 號所承租「三水園汽車旅館」
    308 室內。
二、嗣於93年6 月23日凌晨2 時5 分許，甲○○搭乘友人崔新月
    駕駛另搭載詹瑞君之車牌號碼0762－JK號自用小客車，行經
    國道一號公路南向193 公里處，經警攔停稽查時，於前揭車
    內查獲並扣得第一級毒品海洛因4 包（毛重約10.5公克）、
    第二級毒品安非他命17包（毛重約201.1 公克）、吸食器2
    個、削尖吸管2 支、空塑膠袋1 大包等物，甲○○於警詢中
    ，經警徵得其之同意採取其尿液，經送檢驗結果，證實呈甲
    基安非他命陽性反應，始悉其施用毒品之情。復於93年10月
    2 日17時25分許，在臺北縣板橋市○○○路與南雅西路口夜
    市前，因員警見甲○○形跡可疑，乃上前盤查，而起獲第二
    級毒品安非他命3 包（驗餘淨重0.81公克）、分裝夾鏈袋99
    個，並於同日18時25分許，經警在其上揭所承租之「山水園
    汽車旅館」308 室內，起獲並扣得前揭之改造手槍1 枝（含
    彈匣1 個），及土造子彈5 顆。
三、案經臺北市政府警察局刑事警察大隊報請臺灣板橋地方法院
    檢察署檢察官偵查起訴，及內政部警政署國道公路警察局第
    三警察隊報由臺灣彰化地方法院檢察署檢察官呈請臺灣高等
    法院檢察署檢察長令轉臺灣板橋地方法院檢察署檢察官移送
    併案審理，本院於準備程序進行中，被告甲○○就被訴及移
    之旨，並聽取當事人之意見後，裁定進行簡式審判程序。
    理  由
壹、關於程序：
    按「除被告所犯為死刑、無期徒刑、最輕本刑為3 年以上有
    期徒刑之罪或高等法院管轄第一審案件者外，於前條第1 項
    程序進行中，被告先就被訴事實為有罪之陳述時，審判長得
    告知被告簡式審判程序之旨，並聽取當事人、代理人、辯護
    人及輔佐人之意見後，裁定進行簡式審判程序。」刑事訴訟
    法第273 條之1 第1 項定有明文。查被告甲○○涉犯之毒品
    危害防制條例第10條第2 項之施用第二級毒品罪、修正前槍
    砲彈藥刀械管制條例第11條第4 項之未經許可持有具殺傷力
    之槍枝罪、修正前同條例第12條第4 項之未經許可持有子彈
    罪，法定本刑均非最輕本刑為3 年以上有期徒刑之罪，且被
    告於本院94年2 月4 日準備程序進行中，復就被訴之事實及
    移送併案審理之事實為有罪之陳述，經告知被告簡式審判程
    序之旨，被告及公訴人對於本件改依簡式審判程序審理亦均
    表示無意見，是本院即依前揭刑事訴訟法規定，裁定本案進
    行簡式審判程序，合先敘明。
貳、關於實體：
一、上揭犯罪事實，業據被告甲○○於警詢、偵查及本院審理時
    坦承不諱，被告先後為警查獲時所採取之尿液檢體，均經檢
    出甲基安非他命及安非他命之陽性反應，有彰化縣衛生局93
    年7 月5 日煙毒尿液檢驗成績書、臺灣尖端先進生技醫藥股
    份有限公司93年10月8 日濫用藥物檢驗報告各1 紙（參見臺
    灣彰化地方法院檢察署93年度毒偵字第2059號偵查卷第39頁
    、臺灣板橋地方法院檢察署93年度毒偵字第4497號偵查卷第
    61頁）在卷可考。且被告於93年10月2 日17時25分許，經警
    查獲扣得之透明晶體三包（驗餘淨重0.81公克），經臺北市
    政府警察局以氣相層析質譜分析法鑑驗結果，確認含有第二
    級毒品甲基安非他命成分，有該局93年11月8 日北市鑑毒字
    第437 號鑑驗通知書1 紙附卷可稽（見94年度毒偵字第186
    號偵查卷第2 頁），足證被告連續施用第二級毒品安非他命
    之自白與事實相符而堪予採信。又扣案手槍1 枝及子彈5 顆
    經送內政部警政署刑事警察局鑑驗結果：「送鑑改造手槍壹
    支（槍枝管制編號0000000000號），認係由仿BERETTA 廠84
    型半自動手槍製造之玩具手槍換裝土造金屬槍管及土造金屬
    槍機改造而成之改造手槍，機械性能良好，可供擊發適用子
    彈使用，認具殺傷力；送鑑改造子彈伍顆，認均係土造子彈
    ，具直徑8.94mm金屬彈頭，採樣貳顆試射，均可擊發，認均
    具殺傷力」，有該局93年10月12日刑鑑字第0930202497號槍
    彈鑑定書在卷可憑，復有改造手槍1 支及子彈5 顆扣案足資
    佐證，亦足徵被告未經許可持有具殺傷力之槍枝及子彈之自
    白與事實相符而堪予採信。
二、第查，被告於90年間因施用第二級毒品案件，先經本院裁定
    令入戒治處所施以強制戒治，嗣經本院以裁定停止戒治，所
    餘期間付保護管束，於91年2 月6 日保護管束期滿，並經臺
    灣板橋地方法院檢察署檢察官於91年4 月4 日以91年度戒毒
    偵字第171 號為不起訴處分確定等情，有上開不起訴處分書
    、臺灣高等法院被告全國前案紀錄表在卷足憑。事證明確，
    被告於強制戒治執行完畢釋放後5 年內施用毒品，及未經許
    可持有具殺傷力之槍枝及子彈之犯行均堪予認定，應予依法
    論科。
三、按連續數行為而犯同一之罪名者，以一罪論，為刑法第56條
    所明定。是連續犯之數行為，在法律上既綜合論以一罪，而
    為一個評價，則於法律有修正變更之際，茍一部犯行發生在
    律修正變動前之舊法時期，一部係在新法施行後所犯，因連
    續犯屬裁判上之一罪，在法律上既綜合各犯罪行為而為一個
    評價，故應依最後行為所應適用之新法處斷，而無刑法第2
    條第1 項但書規定之新舊法比較適用問題（最高法院29年上
    字第3866號判例、88年度臺上字第2039號判決可資參照）。
    查毒品危害防制條例業於92年7 月9 日經修正公布，並於93
    年1 月9 日生效施行，本案被告施用第二級毒品犯行之最後
    一次施用行為（即93年10月2 日14時許）既在修正後之新法
    生效施行後，揆諸前揭說明，本案應適用修正後即現行毒品
    危害防制條例論罪處刑。次按被告於行為後，槍砲彈藥刀械
    管制條例業由立法院通過增訂第20條之1 、刪除第10條、第
    11 條 、第17條、修正第4 條、第8 條、第16條、第20條，
    並經總統於94年1 月26日公布，依中央法規標準法第13條之
    規定，自同年月28日發生效力。修正前同條例第11條第4項
    規定：「未經許可，持有、寄藏或意圖販賣而陳列第1 項所
    列槍砲者，處1 年以上7 年以下有期徒刑，併科新臺幣700
    萬元以下罰金。」於新法刪除後，與修正前第10條合併修正
    ，移列為修正後同條例第8 條第4 項：「未經許可，持有、
    寄藏或意圖販賣而陳列第1 項所列槍枝者，處3 年以上10年
    以下有期徒刑，併科新台幣700 萬元以下罰金」，而加重刑
    責。於比較新舊法後，以舊法有利於行為人，依刑法第2 條
    第1 項但書之規定，應適用修正前之規定，附此指明。
四、核被告所為，係犯毒品危害防制條例第10條第2 項之施用第
    二級毒品罪、修正前槍砲彈藥刀械管制條例第11條第4 項未
    經許可持有可發射子彈具殺傷力之手槍罪及修正前同條例第
    12條第4 項未經許可持有子彈罪。被告持有毒品進而施用，
    其持有行為為施用之高度行為吸收，不另論罪。又被告先後
    多次施用犯行，時間緊接，所犯為構成要件相同之罪名，顯
    係基於概括之犯意而為之，應依刑法連續犯規定以1 罪論，
    並加重其刑。公訴人併案意旨與前揭公訴人起訴之施用毒品
    及持有槍彈犯行，事實同一，為實質一罪關係，本院自得一
    併論究，附此敘明。被告同時、地持有手槍1 枝及子彈5 顆
    ，係1 行為同時侵害數法益，屬1 行為觸犯數罪名之想像競
    合犯，應依刑法第55條之規定，從一重之未經許可持有可發
    射子彈具殺傷力之手槍罪處斷。被告所犯上開二罪間，犯意
    各別，行為不同，構成要件互異，應予分論併罰。被告前於
    90年間因犯轉讓第二級毒品罪，經判處有期徒刑8 月，於92
    年7 月24日縮刑期滿執行完畢，有臺灣高等法院被告全國前
    案紀錄表1 份在卷可考，5 年以內再犯有期徒刑以上之本罪
    ，為累犯，依刑法第47條之規定加重其刑，並依刑法第70條
    規定，遞加重之。再被告雖於偵審中自白，然並無因供述槍
    砲、彈藥之來源及去向，而查獲或防止重大危害治安事件發
    生等情形，自無適用槍砲彈藥刀械管制條例第18第4 項規定
    減輕或免除其刑之餘地。爰審酌被告前經強制戒治執行完畢
    ，猶不思戒解革除惡習，仍再施用，品行非佳，其施用安非
    他命係戕害自我身心，對社會治安可能造成的危害程度甚鉅
    ；槍砲、彈藥均屬高度危險之物品，非經主管機關許可不得
    擅自持有，以維社會大眾安全，被告無故持有槍彈，嚴重危
    害社會安全，影響社會治安甚鉅，及其事後坦承犯行態度良
    好等一切情狀，量處如主文所示之刑，並就其併科罰金部分
    ，諭知易服勞役之折算標準，所處有期徒刑部分依法定其應
    執行之刑，以示懲儆。
五、扣案之安非他命3 包（驗餘淨重0.81公克），係毒品危害防
    制條例第2 條第2 項所規定之第二級毒品，應依毒品危害防
    制條例第18條第1 項前段之規定，不問屬於犯人與否，宣告
    沒收銷燬之；另扣案之具有殺傷力之仿BERETTA 廠84型半自
    動手槍（含彈匣壹個）1 枝（槍枝管制編號0000000000號）
    及具殺傷力之土造子彈3 顆，屬違禁物，應依刑法第38條第
    1 項第1 款規定，宣告沒收。
六、末按沒收係附隨於主刑，必該沒收物品與其所宣告主刑，具
    有關連性，方能諭知沒收（最高法院87年度臺上字第1678號
    判決意旨可資參照），本案於93年6 月23日凌晨2 時5 分許
    ，查獲扣案之第一級毒品海洛因4 包（毛重約10.5公克）、
    第二級毒品安非他命17包（毛重約201.1 公克）、吸食器2
    個、削尖吸管2 支、空塑膠袋1 大包等物，被告於警詢、偵
    查及本院審理時，均堅決否認係其所有並供本案施用毒品所
    用之物，且同時查獲之友人崔新月於警詢及偵查中亦供稱：
    該等扣案物係其男友歐清標所有之物，甲○○並不知情等語
    ，足證前揭扣案物與被告本案論罪之主刑並無關連性，公訴
    人於併案及審理時，並未就此部分聲請沒收或沒收銷燬，爰
    不於本案諭知沒收或銷燬。另於93年10月2 日17時25分許查
    獲扣案之分裝夾鏈袋99個，被告於警詢及本院審理時均稱：
    該袋係其用來裝狗的藥物及糞便檢體等語，此外查無其他積
    極證據足以證明該分裝夾鏈袋99個係供被告本案施用毒品所
    用之物，尚不得於本案諭知沒收。至扣案之子彈2 顆，因業
    經內政部警政署刑事警察局鑑驗時實際試射擊發，所遺留之
    彈頭、彈殼已失子彈效用，非屬違禁物，爰不於本案諭知沒
    收，附此敘明。
據上論斷，應依刑事訴訟法第273 條之1 第1 項、第299 條第1
項前段，毒品危害防制條例第10條第2 項、第18條第1 項前段，
修正前槍砲彈藥刀械管制條例第11條第4 項、第12條第4 項，刑
法第2 條第1 項但書、第11條前段、第56條、第55條、第47條、
第70條、第42條第2 項前段、第51條第5 款、第38條第1 項第1
款，判決如主文。
本案經檢察官葉志飛到庭執行職務。
中    華    民    國    94    年    2     月    25    日
                  刑事第十一庭      法  官  潘翠雪
上列正本證明與原本無異。
如不服本判決，應於送達後十日內向本院提出上訴狀
                                    書記官  江文彬
中　　華　　民　　國　　94　　年　　2 　　月　　25　　日
附錄本案論罪科刑法條全文：
毒品危害防制條例第10條
施用第一級毒品者，處六月以上五年以下有期徒刑。
施用第二級毒品者，處三年以下有期徒刑。
槍砲彈藥刀械管制條例第11條
未經許可，製造、販賣或運輸第四條第一項第一款所稱其他可發
射金屬或子彈具有殺傷力之各式槍砲者，處五年以上有期徒刑，
併科新臺幣一千萬元以下罰金。
未經許可，轉讓、出租或出借前項所列槍砲者，處三年以上十年
以下有期徒刑，併科新臺幣七百萬元以下罰金。
意圖供自己或他人犯罪之用，而犯前二項之罪者，處無期徒刑或
七年以上有期徒刑，併科新臺幣一千萬元以下罰金。
未經許可，持有、寄藏或意圖販賣而陳列第一項所列槍砲者，處
一年以上七年以下有期徒刑，併科新臺幣七百萬元以下罰金。
第一項至第三項之未遂犯罰之。
槍砲彈藥刀械管制條例第12條
未經許可，製造、販賣或運輸子彈者，處一年以上七年以下有期
徒刑，併科新台幣五百萬元以下罰金。
未經許可，轉讓、出租或出借子彈者，處六月以上五年以下有期
徒刑，併科新台幣三百萬元以下罰金。
意圖供自己或他人犯罪之用，而犯前二項之罪者，處三年以上十
年以下有期徒刑，併科新台幣七百萬元以下罰金。
未經許可，持有、寄藏或意圖販賣而陳列子彈者，處五年以下有
期徒刑，併科新台幣三百萬元以下罰金。
第一項至第三項之未遂犯罰之。
